臺灣臺北地方法院民事裁定　　　　　　　 95年度抗字第529號
抗　告　人　財政部基隆關稅局
法定代理人　甲　○
代　理　人　乙○○
相　對　人　如吉國際貿易有限公司
臨時管理人　戊○○○
上列聲請人聲請選任如吉國際貿易有限公司臨時管理人事件，抗
告人對於中華民國95年7 月26日本院95年度司字第530 號裁定提
起抗告，本院裁定如下：
    主  文
原裁定廢棄。
選任戊○○○（住台北縣樹林市○○街○段11號13樓之5） 為如
吉國際貿易有限公司之臨時管理人。
聲請程序費用新台幣壹仟元及抗告程序費用新台幣壹仟元均由如
吉國際貿易有限公司負擔。
    理  由
一、抗告人法定代理人原為陳天生，嗣於民國96年3 月12日變更
    為甲○，並於96年3 月20日提出書狀聲明承受並續行非訟程
    序，有財政部96年3 月13日函在卷可稽，參照最高法院91年
    度台抗字第53號裁定意旨，於法尚無不合，應予准許。
二、抗告意旨略以：相對人如吉國際貿易有限公司對抗告人負有
    稅捐債務，惟其代表人即董事丙○○已於94年3 月3 日死亡
    ，公司業務因之停頓；另抗告人為進行行政執行程序，查明
    該公司業務及財務狀況，故為利害關係人，得依公司法第一
    百零八條第四項準用第二百零八條之一規定，聲請選任如吉
    國際貿易有限公司之臨時管理人，原審遽為駁回抗告人之聲
    請，尚有未合，為此提起抗告，求為廢棄原裁定等語。
三、按股份有限公司董事會不為或不能行使職權，致公司有受損
    害之虞時，法院因利害關係人或檢察官之聲請，得選任一人
    以上之臨時管理人，代行董事長及董事會之職權，但不得為
    不利於公司之行為，公司法第二百零八條之一第一項定有明
    文。上開規定於有限公司之董事準用之，同法第一百零八條
    第四項規定甚明。是公司臨時管理人之選任，係以保障公司
    不因董事會不為或不能行使職權，抑或全部董事均無法行使
    職權而有遭受損害之虞而設，其選任自應以公司之最佳利益
    為考量。
四、經查，如吉國際貿易有限公司僅有股東一人，即為其代表人
    即董事丙○○，此有公司登記基本資料查詢附卷足佐（見原
    審卷第77頁），準此，在該公司董事丙○○死亡後，別無其
    他董事或股東得行使職權，且該公司業務亦因此而停頓，無
    法正常運作，堪以認定。又抗告人為如吉國際貿易有限公司
    之稅捐債權人，業據其提出財政部基隆關稅局函文、行政執
    行案件移送書為證（見原審卷第7 至75頁），其為利害關係
    人，亦足認定。故抗告人本件聲請與公司法第一百零八條第
    四項準用第二百零八條之一規定要件相符，自有選任如吉國
    際貿易有限公司臨時管理人之必要。
五、次查，如吉國際貿易有限公司之董事僅有丙○○一人，而其
    繼承人配偶、子女即戊○○○、鍾雅芬、鍾筱倩、鍾奕辰均
    已聲明拋棄繼承，尚有第三順位繼承人丁○○一人，上情固
    經本院調閱臺灣基隆地方法院94年度繼字第117 號拋棄繼承
    事件卷宗屬實。雖戊○○○具狀表明其不同意擔任如吉國際
    貿易有限公司之臨時管理人，但本院在審酌丙○○之次順位
    繼承人丁○○目前涉有稅捐稽徵法罪嫌仍在偵查中（見本院
    調閱之全國前案資料查詢），不適宜擔任臨時管理人；而戊
    ○○○既然為丙○○之配偶，對於如吉國際貿易有限公司之
    經營運作應有相當之瞭解，在審酌上開情狀後，認為以選任
    前董事丙○○之配偶戊○○○為如吉國際貿易有限公司之臨
    時管理人，較為適當。原審遽以駁回抗告人之聲請，尚有未
    洽，抗告意旨指摘原裁定不當，求予廢棄，為有理由，應由
    本院予以廢棄，改裁定如主文第二項所示。
六、據上論結，本件抗告為有理由，爰依非訟事件法第二十一條
    第二項、第二十四條第一項、民事訴訟法第四百九十二條、
    第七十八條，裁定如主文。
中　　華　　民　　國　　96　　年　　4 　　月　　30　　日
                  民事第三庭審判長法　官   吳光釗
                                  法  官   管靜怡
                                  法  官   賴錦華
以上正本係照原本作成
得於十日內以違背法令為理由，委任律師為訴訟代理人，向本院
提出再抗告，而後始可再抗告於最高法院（對於費用之裁定，不
得獨立聲明不服）
中　　華　　民　　國　　96　　年　　4 　　月　　30　　日
                                  書記官   林桂玉
